臺灣桃園地方法院交通事件裁定　　　 95年度交聲字第289號
原處分機關　交通部公路總局新竹區監理所桃園監理站
異　議　人
即受處分人　甲○○
上列受處分人因違反道路交通管理處罰條例案件，對於交通部公
路總局新竹區監理所桃園監理站中華民國95年6 月2 日所為之處
分（原處分案號：桃監裁字第裁52─DB0000000 號）聲明異議，
本院裁定如下：
    主  文
異議駁回。
    理  由
一、汽車駕駛人，未領有駕駛執照駕車者，處新臺幣（下同）6,
    000 元以上12,000元以下罰鍰，修正前道路交通管理處罰條
    例第21條第1 項第1 款定有明文。
二、原處分意旨略以：本件異議人即受處分人黃惠珍於民國95年
    4 月2 日16時40分許，騎乘車牌號碼：KXW —293 號輕型機
    車，行經桃園縣桃園市○○路口，經警員攔停舉發違規後移
    送交通部公路總局新竹區監理所桃園監理站處理，該監理站
    認異議人確實有「未領有駕駛執照駕車」之違規情事，並依
    道路交通管理處罰條例第21條第1 項第1 款之規定裁決罰鍰
    新臺幣（下同）6,000 元。
三、異議人聲明異議略稱：伊於95年4 月2 日16時40分許，騎乘
    車牌號碼：：KXW —293 號輕型機車，行經桃園縣桃園市○
    ○路口，經警員攔停開單舉發無照駕駛後，始知悉伊駕照因
    曾在94年5 月25日違規駕車，且逾期未繳納罰款而遭註銷，
    但該次裁決書是送達至戶籍地址，由異議人母親黃日娥代收
    ，異議人母親黃日娥不識字，並未告知有收受裁決書乙事，
    以致伊無法於應到案期限內繳納罰款，伊並不是不願繳納罰
    鍰。另監理機關依法應在違規人未繳納罰鍰後，分四個階段
    將裁決書送達當事人才是適法和符合比例原則作法等語，為
    此聲明異議。
四、經查：
  (一)按處理違反道路交通管理事件，有關文書送達之程序，依行
    政程序法之規定，違反道路交通管理事件統一裁罰基準及處
    理細則第5 條定有明文。而依行政程序法第72條規定：「送
    達，於應受送達人之住居所、事務所或營業所為之。」、第
    73條第1 項規定：「於應送達處所不獲會晤應受送達人時，
    得將文書付與有辨別事理能力之同居人、受僱人或應送達處
    所之接收郵件人員。」是有關違反道路交通管理事件文書之
    送達，苟已送達於應受送達人之住居所，雖未會晤應受送達
    人本人，但已將文書付與有辨別事理能力之同居人時，應認
    已合法送達。查：本件異議人黃惠珍前曾於94年5 月25日因
    違規駕駛，經警製單舉發，並交由異議人當場簽收後，異議
    人未於應到案期限前繳納罰鍰或聲明不服，而逕由監理機關
    於94年8 月31日依道路交通管理處罰條例第45條第1 項、第
    63條第1 項第1 款規定，裁處異議人罰鍰1,800 元，並記違
    規點數1 點，罰鍰限於94年9 月30日前繳納，逾期未繳納者
    ，自94年10月1 日易處吊扣駕駛執照2 個月，並限於94年10
    月15日前繳送，於94年10月15日前未繳送駕駛執照者，自94
    年10月16日易處吊銷，並逕行註銷駕駛執照，並製發裁決書
    送達異議人位於桃園縣大溪鎮○○路211 巷54弄14號之戶籍
    地址，而由異議人母親黃日娥於94年9 月8 日簽收，此有卷
    附桃園縣政府警察局桃警局交字第DA0000000 號舉發違反道
    路交通管理事件通知單、交通部公路總局新竹區監理所桃監
    裁罰字第52－DA0000000 號裁決書、送達證書各1 份可佐。
    則前開裁決書既已送達異議人之戶籍住所地，且由有辨別事
    理能力之異議人母親黃日娥收受，揆諸前揭說明，自應認該
    交通部公路總局新竹區監理所桃園監理站桃監裁罰字第52－
    DA0000000 號裁決書已合法生效，是異議人未依期限繳納罰
    鍰亦未繳送駕駛執照，監理機關於94年10月16日逕行吊銷異
    議人駕駛執照，並無違誤。
  (二)異議人雖辯稱伊不知母親有收受該裁決書，亦不知悉駕駛執
    照已遭監理機關註銷云云，惟交通部公路總局新竹區監理所
    桃園監理站桃監裁罰字第52－DA0000000 號裁決書已合法送
    達異議人並生效，如前所述，抑且，異議人為警舉發違規駕
    駛之桃園縣政府警察局桃警局交字第DA0000000 號舉發違反
    道路交通管理事件通知單係由異議人本人當場簽收，此有前
    揭舉發單1 份在卷可稽，顯見異議人於斯時（94年5 月25日
    ）即已知悉有該違規情事存在，並得於應到案日期前逕行繳
    納罰鍰結案，而其竟未於應到案日期前繳納罰鍰，亦未向監
    理機關提出申訴，嗣經監理機關逕行裁決，並註明該裁處罰
    鍰及逾越期限未繳納罰鍰，即吊銷、註銷駕駛執照之規定後
    ，依異議人戶籍地址合法送達裁決書，異議人仍未於期限內
    繳納罰鍰，亦未向監理機關聲明不服或向法院聲明異議，嗣
    後僅空言以未收受該裁決書為由，辯稱不知駕駛執照已遭監
    理機關註銷云云，實難認為可採信。
  (三)又本件異議人復於95年4 月2 日16時40分許，因騎乘前開機
    車經警員攔停舉發違規後移送交通部公路總局新竹區監理所
    桃園監理站處理，該監理站認異議人有「未領有駕駛執照駕
    車」之違規情事，並據以裁決等情，此為異議人所不爭執，
    復有交通部公路總局新竹區監理所桃監裁字第裁52－DB0000
    000 號裁決書1 份在卷可按，是異議人未領有駕駛執照而於
    前開時地，確有騎乘機車上路之事實，亦可認定。
五、綜上所述，監理機關依道路交通管理處罰條例第21條第1項
    第1 款裁處異議人罰鍰6,000 元，核無違誤，本件異議為無
    理由，應予駁回。
據上論斷，應依道路交通管理處罰條例第87條第2 項，道路交通
案件處理辦法第19條，裁定如主文。
中     華     民      國    96   年   2    月  26     日
                                臺灣桃園地方法院交通法庭
                                      法  官  賴淑美
以上正本證明與原本無異。
如不服本裁定，應於送達後5日內，向本院提出抗告狀。
                                      書記官  張尹嫚
中    華      民     國    96    年   3     月   5    日
